---
title: 'future.apply-rekin benchmarking-a egiten'
author: 'Urtzi Enriquez-Urzelai'
date: 2026-03-25
weight: 10
series: ["R Tutorialak"]
series_order: 1
showPagination: false
summary: 'For-loop-ak oso erabiliak dira zereginak seriean egiteko. Hala ere, "apply" familiako funtzioek eta esparru berri batek (future.apply) zeregin horiek paraleloan egitea ahalbidetzen dute, eta hori for-loop klasikoa baino eraginkorragoa izan daiteke R-n.'
tags: ['R', 'programming', 'loops', 'parallelization']
format: hugo-md
---

```{r}
#| label: setup
#| include: false
library(future.apply)
library(microbenchmark)
library(ggplot2)
library(knitr)

# Langile paraleloak konfiguratu
plan(multisession, workers = parallel::detectCores() - 1)
```

## Hiru Lehian kideak

1. **`for` begizta estandarra**: Eskuzko iterazioa (aurre-esleitua).
2. **`lapply`**: R-ko estandar funtzional eta sekuentziala.
3. **`future_lapply`**: Bertsio paralelizatua.

---

## 1. Esperimentua: Zeregin "Merkea"

Eszenatoki honetan, oso azkar egiten den zerbait egingo dugu: 1.000 zenbakiren batez bestekoa kalkulatu.

```{r}
#| label: cheap_benchmark
#| warning: false

n <- 200
data_list <- replicate(n, rnorm(1000), simplify = FALSE)

bench_cheap <- microbenchmark(
  for_loop = {
    res_for <- vector("list", n)
    for (i in 1:n) res_for[[i]] <- mean(data_list[[i]])
  },
  standard_apply = lapply(data_list, mean),
  future_apply = future_lapply(data_list, mean),
  times = 10
)

# Taula sortu
kable(summary(bench_cheap), caption = "Zeregin merkearen emaitzak (milisegundoak)")

# Irudia sortu
autoplot(bench_cheap) +
  labs(title = "Zeregin merkea: Paralelizazioaren gainkarga nabaria da")
```

---

## 2. Esperimentua: Zeregin "Garestia"

Eszenatoki honetan, lan "astun" bat simulatuko dugu atzerapen txiki bat gehituz (`Sys.sleep`). Horrek modelizazio estatistiko konplexu bat edo web scraping-a imitatzen du.

```{r}
#| label: expensive_benchmark
#| warning: false

n_heavy <- 20
data_heavy <- replicate(n_heavy, rnorm(10), simplify = FALSE)

# Deialdi bakoitzeko 0,1 segundo ematen dituen funtzioa
heavy_func <- function(x) {
  Sys.sleep(0.1)
  mean(x)
}

bench_expensive <- microbenchmark(
  for_loop = {
    res_for <- vector("list", n_heavy)
    for (i in 1:n_heavy) res_for[[i]] <- heavy_func(data_heavy[[i]])
  },
  standard_apply = lapply(data_heavy, heavy_func),
  future_apply = future_lapply(data_heavy, heavy_func),
  times = 2 # Iterazio gutxi, motela baita!
)

# Taula sortu
kable(summary(bench_expensive), caption = "Zeregin garestiaren emaitzak (segundoak)")

# Irudia sortu
autoplot(bench_expensive) +
  labs(title = "Zeregin garestia: Future-k alde handiz irabazten du")
```
